【裁判字號】    97,破,2
【裁判日期】    970227
【裁判案由】    宣告破產
【裁判全文】
臺灣基隆地方法院民事裁定                 97年度破字第2號
聲  請  人  甲○○
上列聲請人聲請宣告自己破產事件，本院裁定如下：
    主  文
聲請駁回。
程序費用由聲請人負擔。
    理  由
一、按「破產，對債務人不能清償債務者，宣告之。」破產法第
    57條固定有明文，惟依同法第0148條規定（即「破產宣告後
    ，如破產財團之財產不敷清償財團費用及財團債務時，法院
    因破產管理人之聲請，應以裁定宣告破產終止。」）之旨趣
    ，如債務人之財產不敷清償破產財團費用及財團債務，實難
    認有宣告破產之實益。是以法院就破產之聲請，應依職權為
    必要之調查，倘債務人確係毫無財產可構成破產財團，或債
    務人之財產不敷清償破產財團費用及財團債務，無從依破產
    程序清理其債務時，自應認無宣告破產之實益，而應依破產
    法第63條之規定，以裁定駁回其聲請（參見司法院25年院字
    第1505號解釋及最高法院86年台抗字第479號裁定)。
二、本件聲請意旨略以：聲請人向台新國際商業銀行等11家銀行
    申辦信用卡及現金卡，並向中國信託商業銀行等７家銀行申
    辦信用貸款，向民間債權人林明欽借款，以及經營商業不善
    等原因，至96年12月６日止，共積欠債權人新臺幣（下同）
    3,088,357.00元。而聲請人目前任職於瑞經工業有限公司，
    每月收入約18,000元，配偶為臺北縣瑞芳鎮公所建設課之臨
    時人員，每月收入約三萬元，兩人所得於支付家庭基本開銷
    及父母子女之扶養費後，已無剩餘，故伊雖曾於95年５月間
    與金融機構達成協議，然因無力支付，早已被最大債權銀行
    以毀諾論，且伊之配偶最近經檢查，發現頸椎七節已萎縮成
    五節，腰部挫傷合併關節炎，更是雪上加霜，債務已遠遠超
    過聲請人所能負擔，不得已爰依法聲請宣告自己破產，以求
    重生等語。並提出稅捐機關「財產歸屬資料清單」影本及個
    別協商繳款明細影本、戶籍謄本、身分證及全民健康保險卡
    影本等件為證。
三、經查：依聲請人所提之「債權人清冊」所載，其債權人有中
    國信託商業銀行等18家銀行及私人１人，共積欠3,088,375.
    元，而其現有財產僅有任職於瑞經工業有限公司之薪資每月
    約18,000元，是聲請人所負債務遠超過其所有財產之總值，
    本件連支付破產管理人報酬之財產都沒有，根本不能構成破
    產財團，以分配債權人，實難認本件有何宣告破產之實益，
    是依首揭說明，本件聲請人聲請宣告自己破產，並無實益，
    自應由本院以裁定駁回其聲請。
四、至聲請人另主張：本件應依立法院剛通過之「消費者債務清
    理條例」之精神，從寬認定破產之要件，准予宣告渠破產云
    云，惟「消費者債務清理條例」係於96年７月11日公布，將
    於97年４月11日生效施行，該條例既非現行有效之法律，本
    院自不得予以適用，本院仍應依現行有效之「破產法」審酌
    本件是否具備破產之要件而為裁定。如聲請人於「消費者債
    務清理條例」生效施行後，符合該條例規定之要件，自得依
    條例之規定聲請更生或清算，惟絕非本院此時所得審酌，併
    予敘明。
五、依破產法第５條，民事訴訟法第95條、第78條，裁定如主文
    。
中    華    民    國    97    年    2     月    27    日
                  民事庭法      官  林金發
以上正本係照原本作成。
如不服本裁定，應於本裁定送達後10日內向本院提出抗告狀，並
繳納抗告裁判費新臺幣1000元，抗告於臺灣高等法院。
中    華    民    國    97    年    2     月    27    日
                        法院書記官  陳錦進


司法院資訊處製作；財團法人民間司法改革基金會備份。
